臺灣臺北地方法院刑事裁定　　　　　　 100年度聲判字第13號
聲　請　人　李金窗
代　理　人　蔡秉叡律師
被　　　告　吳福川
　　　　　　王文雄
上列聲請人因被告等涉犯竊盜案件，不服臺灣高等法院檢察署檢
察長中華民國100 年1 月3 日100 年度上聲議字第21號駁回聲請
再議之處分（原不起訴處分案號：臺灣臺北地方法院檢察署99年
度偵字第23100號），聲請交付審判，本院裁定如下：
    主  文
聲請駁回。
    理  由
一、按告訴人不服上級法院檢察署檢察長或檢察總長認再議為無
    理由而駁回之處分者，得於接受處分書後10日內委任律師提
    出理由狀，向該管第一審法院聲請交付審判；又法院認交付
    審判之聲請不合法或無理由者，應駁回之。刑事訴訟法第25
    8 條之1 、第258 條之3 第2 項前段分別定有明文。本件聲
    請人即告訴人李金窗以被告吳福川、王文雄（下稱被告2 人
    ）涉犯竊盜罪嫌，向臺北市政府警察局中正第二分局提起告
    訴，經該分局報請臺灣臺北地方法院檢察署檢察官偵查後，
    認被告2 人均追訴權時效完成，而於民國99年11月16日以99
    年度偵字第23100 號為不起訴處分，因告訴人不服，聲請再
    議，經臺灣高等法院檢察署於100 年1 月3 日以100 年度上
    聲議字第21號處分書駁回再議之聲請，告訴人於100 年1 月
    7 日收受上開高檢署處分書，有送達證書在卷可稽（見臺灣
    高等法院檢察署100 年度上聲議字第21號卷第11頁），聲請
    人於100 年1 月11日具狀向本院聲請交付審判，是本件聲請
    合於刑事訴訟法第258 條之1 第1 項規定之法定程序，合先
    敘明。
二、聲請交付審判意旨略以：
  (一)本案被告2 人利用工作便利，於進行裝潢工程時挖取聲請人
    埋藏壁中之金飾一批（約80兩），並隱瞞上述事實數年，該
    隱匿行為屬計畫中達成犯罪行為不可或缺之部分，為竊取動
    作之延伸，依被告主觀犯意該隱匿動作與竊取動作屬同一行
    為，為竊取行為之一部，故犯罪仍繼續實施中，追訴時效尚
    未超過，並無刑法第80條追訴權時效消滅適用。
  (二)被告吳福川所有渣打國際商業銀行帳戶，於90年12月26日當
    日存入兩筆款項，金額分別為新臺幣（下同）250 萬元、53
    萬元，共303 萬元，並於同日將該303 萬元提出，被告吳福
    川之經濟狀況為「貧寒」，且據被告吳福川所有臺灣銀行忠
    孝分行、臺北富邦商業銀行、渣打國際商業銀行、永豐商業
    銀行交易明細紀錄，被告吳福川自85年起，單筆交易金額除
    90年12月26日外均未超出5 萬元，且各帳戶餘額均從未超出
    6 位數，可知被告吳福川經濟狀況確非寬裕，被告吳福川何
    以於90年12月突然有該筆303 萬鉅額存款，且於同日又迅速
    提領一空，此異常之交易紀錄與被告吳福川之身分職業不相
    當，兼之被告吳福川同日提領全部款項之行為，具有不願使
    人察覺該筆金額存在之意味，合理懷疑該款項與本案犯罪行
    為有關，係被告吳福川變賣聲請人金飾之不法所得，本案警
    察人員雖於發現可疑交易紀錄，並記載於函送資料中，惟檢
    察機關卻疏未追查該筆鉅款，亦未釐清款項之來源，隨即作
    成不起訴處分，明顯調查有所遺漏，違反檢察機關追訴犯罪
    之義務。
  (三)被告吳福川83年間因竊盜罪遭判刑，惟被告吳福川於99年5
    月14日警詢時，竟陳述「沒有刑案紀錄」，明顯與事實不符
    ，此外，被告吳福川、王文雄均拒絕配合刑事警察局實施訪
    談及測謊，一再迴避警方調查，足見被告2 人心虛有所隱瞞
    。
  (四)被告2 人犯竊盜罪之部分，已逾追訴權時效，經臺灣臺北地
    方法院檢察署作成不起訴處分，惟被告吳福川於90年12月間
    將不法持有之系爭金飾變賣之行為，與竊盜分屬不同行為，
    被告吳福川將其不法持有之物品轉換為金錢，並存入其所有
    之銀行帳戶，實現其經濟上價值，屬易持有為所有之外部客
    觀化行為，且有不法所有之意圖，該當刑法第335 條侵占罪
    ，且未逾刑法第80條10年追訴權時效，檢察官應就該部分起
    訴。蓋追訴權制度乃立法者考量犯罪追訴難度、懲罰必要性
    、國家資源分配等因素下，與公平正義調和之設計，並非指
    被告無犯罪行為存在，被告2 人犯竊盜罪之部分雖追訴權時
    效消滅，依法應為免訴判決，惟不得據以認定被告2 人無竊
    取聲請人系爭金飾之行為。實務見解雖以變賣贓物之侵占行
    為為竊盜罪之不罰後行為，不另行成立侵占罪，惟不罰後行
    為於刑法體系上屬競合階層之行為，不影響構成要件、違法
    性、罪責階層之判斷，本案竊盜罪之部分因追訴權時效消滅
    ，法院即便進入審判亦需為免訴判決，無法就該竊盜罪部分
    審理，於此情形下侵占罪之部分既無可競合之對象存在，自
    不受竊盜罪追訴權時效消滅影響，法院仍得為有罪判決。綜
    上，請鈞院賜准將本案交付審判等語。
三、本件聲請人雖以前揭理由認被告2 人涉犯竊盜之罪嫌，而向
    本院聲請交付審判。惟按刑事訴訟法第258 條之1 規定告訴
    人得向法院聲請交付審判，係新增對於「檢察官不起訴或緩
    起訴裁量權」制衡之一種外部監督機制，法院僅就檢察官所
    為不起訴或緩起訴之處分是否正確加以審查，以防止檢察機
    關濫權，依此立法精神，同法第258 條之3 第3 項規定法院
    審查聲請交付審判案件時「得為必要之調查」，其調查證據
    之範圍，自應以偵查中曾顯現之證據為限，不得就告訴人新
    提出之證據再為調查，亦不得蒐集偵查卷以外之證據，否則
    將與刑事訴訟法第260 條之再行起訴規定，混淆不清。是法
    院於審查交付審判之聲請有無理由時，除認為告訴人所指摘
    不利被告之事證未經檢察機關詳為調查或斟酌，或不起訴處
    分書所載理由違背經驗法則、論理法則或其他證據法則，否
    則不宜率予裁定交付審判（法院辦理刑事訴訟案件應行注意
    事項第134 項參照）；且法院裁定交付審判，即如同檢察官
    提起公訴，使案件進入審判程序，是法院裁定交付審判之前
    提，必須偵查卷內所存證據已符合刑事訴訟法第251 條第1
    項規定「足認被告有犯罪嫌疑」檢察官應提起公訴之情形，
    亦即該案件已跨越起訴門檻，若需再為起訴審查，則易生裁
    判矛盾並造成訴訟遲延。縱或法院對於檢察官所認定之基礎
    事實有不同判斷，但如案件仍須另行蒐證偵查始能判斷應否
    交付審判者，因交付審判審查制度並無如同再議救濟制度得
    為發回原檢察官續行偵查之設計，法院仍應依同法第258 條
    之3 第2 項前段規定，以聲請無理由裁定駁回。
四、被告吳福川固坦承於86、87年間，因其承包聲請人位於臺北
    市○○區○○街71巷7 號2 樓住處之後陽台外推及廚房貼磁
    磚等工程，由被告2 人前往上揭處所施工等情，惟被告2 人
    均堅決否認有何竊盜之犯行，辯稱其等對聲請人之金飾遭竊
    一事均不知情等語。經查：
  (一)按案件有時效已完成之情形者，應為不起訴之處分，刑事訴
    訟法第252 條第2 款定有明文。被告行為後，刑法已於94年
    2 月2 日修正公布，並於95年7 月1 日施行，按行為後法律
    有變更者，適用行為時之法律，但行為後之法律有利於行為
    人者，適用最有利於行為人之法律，修正後刑法第2 條第1
    項定有明文，茲本條係規範行為後法律變更所生新舊法律比
    較適用之準據法，本身尚無新舊法比較之問題，於新法施行
    後，應一律適用新法第2 條第1 項之規定，為「從舊從輕」
    之比較（最高法院95年5 月23日95年度第8 次刑事庭會議決
    議參照）。又修正後刑法第80條第1 項及修正前刑法第80條
    第1 項關於追訴權時效期間之規定不同，修正後刑法所定時
    效期間較長，亦即行為人被追訴之期限較久，自屬對行為人
    不利，比較結果以修正前刑法第80條較有利於行為人，本件
    關於追訴權時效，自應適用修正前刑法第80條之規定。復按
    刑法第320 條第1 項之竊盜罪係科處最重本刑5 年以下有期
    徒刑之罪，依修正前刑法第80條第1 項第2 款規定，追訴權
    時效期間為10年，該項期間，自犯罪成立之日起算，修正前
    刑法第80條第2 項前段亦有明定。查依聲請人指訴內容，被
    告2 人係於86、87年間從事涉犯竊盜罪嫌之行為，而竊盜罪
    為即成犯，於竊盜行為完成時犯罪即成立，告訴人迄至99年
    5 月8 日始向臺北市政府警察局中正第二分局提出告訴，有
    聲請人之警詢筆錄在卷可稽（見臺灣臺北地方法院檢察署99
    年度偵字第23100 號卷第11至13頁），已逾10年之法定期間
    ，追訴權時效業已完成，檢察官自應為不起訴之處分。至聲
    請意旨雖以被告吳福川於渣打國際商業銀行所開立之帳戶，
    於90年12月26日先分別存入250 萬元、53萬元，再提出303
    萬元，此異常之交易紀錄與被告吳福川之身分職業不相當，
    兼之被告吳福川同日提領全部款項之行為，具有不願使人察
    覺該筆金額存在之意味，合理懷疑該款項與本案犯罪行為有
    關，係被告吳福川變賣聲請人金飾之不法所得，而認被告2
    人隱瞞竊盜事實數年，該隱匿行為屬竊取動作之延伸，故犯
    罪仍繼續實施中，追訴時效尚未超過等語，惟所謂竊取係指
    未經持有者同意或違反持有者之意思，破壞他人對於物之持
    有關係，而建立新的持有關係而言，是行為人一旦就竊得財
    物建立新的持有關係，竊盜行為即行完成，與行為人嗣後是
    否隱匿該竊盜事實無涉，遑論被告吳福川之帳戶單日有前揭
    交易情形之可能原因多端，本院亦無從依現有卷證資料遽認
    被告2 人涉有竊盜罪嫌，故前揭聲請意旨委無足採。
  (二)聲請意旨雖又主張變賣贓物之侵占行為為竊盜罪之不罰後行
    為，本案竊盜罪之部分因追訴權時效消滅，需為免訴判決，
    於此情形下變賣贓物之侵占罪部分既無可競合之對象存在，
    自不受竊盜罪追訴權時效消滅影響，法院仍得為有罪判決等
    語，惟所謂不罰之後行為，係指同一行為人先後為二行為，
    而後行為仍係針對同一法益之侵害，且無獨立之非價內涵，
    故只要處罰前行為即可包括評價後行為於其中，亦即不罰之
    後行為並非單純地被排除刑罰，而是將之與前行為予以單一
    評價，後行為之犯罪性已為前行為所吸收，失去其獨立之地
    位，是以，前行為因追訴權時效完成而不能受到處罰時，亦
    不能再就後行為加以處罰，自此以觀，前揭聲請意旨亦不足
    採。
五、綜上所述，本件被告2 人所涉竊盜犯嫌之追訴權時效已完成
    ，原檢察官就聲請人於偵查中所提出之告訴理由及證據予以
    斟酌後，以被告2 人追訴權時效完成為由，予以不起訴處分
    ，聲請人提起再議，經臺灣高等法院檢察署敘明法律上之理
    由予以指駁，而駁回再議之聲請，並無不合，聲請交付審判
    意旨猶執前詞指摘原處分不當，並無理由，應予駁回。
六、依刑事訴訟法第258 條之3第2項，裁定如主文。
中    華    民    國   100    年    5     月     9    日
                  刑事第十九庭  審判長法  官  李明益
                                      法  官  紀凱峰
                                      法  官  高若珊
上正本證明與原本無異。
本裁定不得抗告。
                                      書記官  蔡文揚
中    華    民    國   100    年    5     月     9    日